臺灣臺中地方法院民事簡易判決
111年度豐簡字第483號
原      告  林瑞育  
被      告  張傳成  

上列原告因被告妨害名譽案件（刑事案號：本院111年度豐簡字
第208號），提起刑事附帶民事訴訟（原案號：本院111年度豐簡
附民字第14號），經刑事庭裁定移送前來，本院於民國111年8月
9日言詞辯論終結，判決如下：
    主      文
一、被告應給付原告新臺幣6,000元。
二、原告其餘之訴駁回。
三、本判決第一項得假執行。但被告如以新臺幣6,000元為原告
    預供擔保後，得免為假執行。
    事實及理由
壹、原告起訴主張：兩造均係臺中市○○區○○路00號永豐大樓社區
    之住戶，因原告前對被告提起妨害名譽之告訴，經本院刑事
    庭判處被告犯公然侮辱罪，致被告對原告心生不滿。嗣被告
    於民國111年2月11日下午2時52分許，在多數人可共見聞之
    永豐大樓社區管理室，對原告辱罵：「神經病」、「幹你娘
    」、「畜生」等語，並於同日下午4時50分許，在前開管理
    室與訴外人即住戶洪美月交談時，對原告辱罵：「白目」、
    「瘋子」等語，足以減損原告之名譽，並致原告受有相當之
    精神上痛苦。爰依侵權行為之法律關係，請求被告賠償其精
    神上損失新臺幣（下同）450,000元。並聲明：被告應給付
    原告450,000元。
貳、被告答辯則以：不爭執原告主張之侵權行為事實，然原告請
    求之精神慰撫金過高，請依法酌減。且被告因此事件，經刑
    事判決判處罰金，已繳納罰金完畢，原告不能再向被告求償
    。並聲明：一、原告之訴駁回。二、如受不利判決，願供擔
    保，請准免為假執行。
參、本院之判斷：
一、原告主張被告有於上開時間、地點，在多數人可共見聞之永豐大樓社區管理室，先後辱罵原告「神經病」、「幹你娘」、「畜生」、「白目」及「瘋子」等情，業據其陳明引用本件刑事訴訟之全部卷證資料為其舉證方法，而有本院111年度豐簡字第208號刑事卷宗所附相關證據資料可證，且為被告所不爭執（見本院豐簡卷第34頁），堪認為真。
二、按因故意或過失，不法侵害他人之權利者，負損害賠償責任；不法侵害他人之身體、健康、名譽、自由、信用、隱私、貞操，或不法侵害其他人格法益而情節重大者，被害人雖非財產上之損害，亦得請求賠償相當之金額。民法第184 條第1項前段、第195條第1項前段分別定有明文。查被告於不特定多數人可共聞共見之大樓管理室以上開言語辱罵原告，有如上述，衡諸一般社會大眾之理解，衡屬粗俗不雅且多含有貶抑意涵之言詞，被指涉人自會感到難堪，應足以貶損原告人格尊嚴與社會評價。故原告主張被告所為不法侵害原告之名譽權，並因此造成原告精神上受有痛苦，自屬可採。從而，原告依上開規定，請求被告賠償其所受精神上損害，即有理由。至於被告辯稱其已依刑事判決主文繳納罰金乙節，與原告另依民法侵權行為之規定，對被告請求損害賠償，衡屬二事。被告以此抗辯原告不能再向其求償等語，尚非可採。
三、按慰撫金之賠償須以人格權遭遇侵害，使精神上受有痛苦為
    必要，其核給之標準固與財產上損害之計算不同，然非不可
    斟酌雙方身分資力與加害程度，及其他各種情形核定相當之
    數額（最高法院51年台上字第223號判例意旨參照）。亦即
    非財產上損害賠償，應以實際加害之情形、加害之程度、被
    害人所受精神上痛苦之程度、賠償權利人之身分、地位、經
    濟能力綜合判斷之。本院經參酌兩造自陳之學經歷、收入狀
    況，並依職權調閱兩造稅務電子閘門資料查詢表（為維護兩
    造之隱私、個資，爰不就其詳予敘述，請參見卷附上開查詢
    表及兩造於本院審理中所述，見本院豐簡卷第34頁及證物袋
    內），審酌本件發生衝突之過程、被告辱罵原告之地點、次
    數，對原告名譽之影響及原告所受精神上痛苦之程度等一切
    情狀，認原告得請求之精神慰撫金應以6,000元為相當。原
    告逾此範圍之請求，應予駁回。
肆、綜上所述，原告依侵權行為之法律關係，請求被告賠償6,00
    0元，為有理由，應予准許。其逾此部分請求，則屬無據，
    爰予駁回。
伍、本判決第一項原告勝訴部分係依民事訴訟法第427條第1項規
    定適用簡易訴訟程序，所為被告敗訴判決，應適用民事訴訟
    法第389條第1項第3款之規定，依職權宣告假執行。又被告
    陳明如受不利判決，願供擔保請准免為假執行，核無不合，
    爰酌定相當擔保金額後准許之。
陸、本件事證已臻明確，兩造其餘攻擊防禦方法及所舉證據，經
    審酌結果，與本件判決結論均無影響，爰不一一論述，附此
    敘明。
柒、本件原告係於刑事訴訟程序提起附帶民事訴訟，經本院刑事
    庭裁定移送而來，依刑事訴訟法第504條第2項之規定，免納
    裁判費；本件審理過程中兩造並未支出其他訴訟費用，無庸
    諭知訴訟費用之負擔，併予敘明。
中　　華　　民　　國　 111　　年　　8　　 月　　25　　日
                      臺灣臺中地方法院豐原簡易庭
                                  法　官　段奇琬
以上正本係照原本作成。
如不服本判決，應於送達後20日內，向本院提出上訴狀並表明上
訴理由，如於本判決宣示後送達前提起上訴者，應於判決送達後
20日內補提上訴理由書（須附繕本）。如委任律師提起上訴者，
應一併繳納上訴審裁判費。
中　　華　　民　　國　 111　　年　　8　　 月　　25　日
                                  書記官　王政偉